【裁判字號】    95,訴,39
【裁判日期】    950412
【裁判案由】    兵役
【裁判全文】
臺中高等行政法院判決
                                     95年度訴字第00039號
                              .
原      告  甲○○
被      告  彰化縣政府
代  表  人  乙○○
訴訟代理人  丙○○
            丁○○
上列當事人間因兵役事件，原告不服內政部中華民國94年12月5
日台內訴字第0940007463號訴願決定，提起行政訴訟，本院判決
如下︰
    主  文
原告之訴駁回。
訴訟費用由原告負擔。
    事  實
一、事實概要：緣原告係彰化縣埤頭鄉69年次役男，於89年接受
    徵兵體格檢查，判定原告體位為常備役乙等體位。原告於94
    年6月28日檢附國軍台中總醫院附設民眾診療服務處94年6月
    6日出具之診斷證明書，以手指缺損或肌腱損傷為由申請複
    檢，經排定於94年7月15日前往台中榮民總醫院檢查，其複
    檢結果經彰化縣徵兵檢查委員會體格檢查組依體位等級區分
    標準表第117、130項 (附表二：指關節部分)之規定，判定
    為「常備役乙等體位」，並經內政部役男體位審查委員會94
    年8月18日審定同意判等，被告機關乃以94年9月5日府民徵
    字第0940169707號通知書通知原告，原告不服，提起訴願，
    遭決定駁回，遂提起本件行政訴訟。
二、兩造聲明：
    (一)原告聲明求為判決：訴願決定及原處分均撤銷。
    (二)被告聲明求為判決：駁回原告之訴。
三、兩造之陳述：
    (一)原告主張之理由：
    1.原告因兵役體位事件，於94年9月5日收受通知經被告判定
      體位為常備役乙等，原告不服，提起訴願，遭決定駁回，
      爰依法提起本件訴訟。
    2.原告係69年次役男，89年度接受徵兵體格檢查，原告於職
      場中受傷，致右手指組織缺損皮瓣手術，呈右手食指、中
      指遠端變形指掌關節90度、中指80度。近指關節：食指60
      度、中指40度。遠指關節：食指40度、中指0度，無名指
      30度。被告機關判定為常備役乙等體位，顯未盡調查之能
      事。原告所患右手指之傷，操作槍枝確有無法達於「正常
      性」之程度，不能從嚴拘泥法文所訂解釋，而應就原告身
      體所受傷害從寬認定，方為適法。
    3.服兵役固為中華民國國民應盡之義務，惟徵兵役男，倘因
      身體特定部分有明顯之傷害，致影響軍事訓練時，仍應給
      予相當程度之審認，以免日後服常備兵役時，受到無法勝
      任之地步。
    4.原告現在用手拿東西都無法使力，受傷的手指部分觸摸就
      會很痛，已足達於不堪負荷兵役徵召之程度，請判決如訴
      之聲明。
    (二)被告答辯之理由：
    1.役男體位核判係依檢查（複檢）醫院檢查結果（即體格檢
      查表或綠色自費兵役用診斷證明書或黃色公費兵役用診斷
      證明書）及「體位區分標準」規定核判，合先敘明。
    2.徵兵規則第14條：役男經徵兵檢查後，對判定之體位認為
      有疑義者，應依下列方式之一，申請改判體位：1、填具
      申請書，並檢具醫療機構診斷證明書，報請戶籍地鄉（鎮
      、市、區）公所轉報直轄市、縣（市）政府審核，准予複
      檢者，即送複檢醫院複檢，並由徵兵檢查委員會依複檢結
      果判定體位。2、填具申請書，並檢具複檢醫院兵役用診
      斷證明書，由戶籍地鄉（鎮、市、區）公所報請直轄市、
      縣（市）政府轉送徵兵檢查委員會判定體位。前項申請改
      判體位案件，徵兵檢查委員會於判定體位前，應送役男體
      位審查委員會審議。依第一項規定判定結果與原判定體位
      相同者，不得再以同一原因申請改判體位。
    3.又「體位區分標準」第117、130項（附表二：指關節部分
      ）規定：「常備役乙等體位」標準為「一、二手姆指指間
      關節完全強直或強屈者。二、一手姆指掌指關節完全強直
      者。三、一手除姆指外，其他四指有二個以下指間關節完
      全強直或強屈者。四、一手除姆指外，其他四指有一個掌
      指關節及一個指間關節完全強直或強屈者。」，本項次備
      考欄加註有：「完全強直或強屈指關節之活動範圍在十五
      度以內。」
    4.原告前於89年6月26日到署立彰化醫院補辦役男徵兵體格
      檢查，檢查結果經彰化縣徵兵檢查委員會體格檢查組依規
      定判定為「常備役乙等體位」在案。原告94年6月28日檢
      附國軍台中總醫院附設民眾診療服務處94年6月6日註記有
      ：「右手食指及中指組織壞死．．．」之診斷證明書申請
      改判體位，被告依據徵兵規則第14條規定受理其申請，並
      安排原告94年7月15日前往台中榮民總醫院「重建整形外
      科」複檢。複檢查結果，依該院94年7月15日中榮醫役診
      字第028778號黃色公費兵役用診斷證明書所載為：「右手
      食指、中指遠端變形，活動程度：食指『指掌關節90度、
      近指關節60度、遠指關節40度』、中指『指掌關節80度、
      近指關節60度、遠指關節0度』、無名指『遠指關節30 度
      』」，其病狀符合體位區分標準第117、130項，附表二常
      備役乙等體位指關節第3點一手除姆指外，其他四指有二
      個以下指間關節完全強直或強屈者之規定，彰化縣徵兵檢
      查委員會體格檢查組據以判定為「常備役乙等體位」，且
      經陳報內政部役男體位審查委員會94年8月18日審定同意
      判等在案，並無錯誤。
    5.體位區分標準指的不是單純的活動度，而是指受限活動度
      ，所謂受限活動度就是用被動的方式來瞭解其受限的程度
      ，原告的手指活動度可能不如他自己想的那麼差，可能多
      運動就可以恢復。原告主張無理由，請判決如被告之聲明
      。
    理  由
一、按「男子年滿十八歲之翌年一月一日起役，至屆滿四十歲之
    年十二月三十一日除役，稱為役齡男子。」、「經徵兵檢查
    之男子，應區分為常備役、替代役、免役體位。依下列規定
    服役：一、常備役體位：為適於服現役者，應服常備兵現役
    ；其超額者，得申請服替代役。二、替代役體位：服替代役
    。三、免役體位：為不合格者，免役。．．．第一項體位得
    區分等級，其體位區分標準，由國防部會同內政部定之。」
    分別為兵役法第3條第1項及第33條第1項、第3項所明定。次
    按「役齡男子經檢查後，其體位等級區分如下：一、常備役
    體位：區分甲、乙等。」體位區分標準第2條第1項第1款所
    明定。又依體位等級區分標準表第117、130項，附表二：指
    關節部分規定：「常備役乙等體位」標準為「一、二手姆指
    指間關節完全強直或強屈者。二、一手姆指掌指關節完全強
    直者。三、一手除姆指外，其他四指有二個以下指間關節完
    全強直或強屈者。四、一手除姆指外，其他四指有一個掌指
    關節及一個指間關節完全強直或強屈者。」本項次備考欄加
    註有：「完全強直或強屈指關節之活動範圍在十五度以內。
    」
二、本件原告係69年次役男，於89年接受徵兵體格檢查，判定原
    告體位為常備役乙等體位。原告於94年6月28日檢附國軍台
    中總醫院附設民眾診療服務處94年6月6日出具之診斷證明書
    ，以手指缺損或肌腱損傷為由申請複檢，經排定於94年7月
    15日前往台中榮民總醫院檢查，其複檢結果經彰化縣徵兵檢
    查委員會體格檢查組依體位等級區分標準表第117、130項(
    附表二：指關節部分)之規定，判定為「常備役乙等體位」
    ，並經內政部役男體位審查委員會94年8月18日審定同意判
    等，被告機關乃以94年9月5日府民徵字第0940169707號通知
    書通知原告。原告不服，循序提起起本件行政訴訟。
三、經查，本件原告係69年次役男，於89年接受徵兵體格檢查，
    判定原告體位為常備役乙等體位，原告於94年6月28日檢附
    國軍台中總醫院附設民眾診療服務處94年6月6日出具之診斷
    證明書，以手指缺損或肌腱損傷為由申請複檢，經排定於94
    年7月15日前往台中榮民總醫院檢查，複檢結果：診斷病名
    ：右手指組織缺損皮瓣手術術後。現在病狀：右手食指、中
    指遠端變形。活動程度：指掌關節─食指90度、中指80度。
    近指關節─食指60度、中指40度。遠指關節─食指40度、中
    指0度，無名指30度，有行政院國軍退除役官兵輔導委員會
    台中榮民總醫院兵役用診斷證明書一件附卷可稽（見本院卷
    第29頁）。則原告之徵兵檢查複檢結果，僅右手中指遠指關
    節活動程度為0度，符合指關節完全強直或強屈之標準，其
    他指關節並未符合完全強直或強屈之標準。是原告已符合體
    位區分標準第117、130項，附表二常備役乙等體位指關節第
    3點之規定，屬常備役乙等體位。彰化縣徵兵檢查委員會體
    格檢查組依體位等級區分標準表第117、130項（附表二：指
    關節部分）之規定，判定為「常備役乙等體位」，並經內政
    部役男體位審查委員會94年8月18日審定同意判等，被告以
    94年9月5日府民徵字第0940169707號通知書通知原告，揆諸
    首揭規定，並無不合。次查，原告之徵兵體格檢查屬常備役
    乙等體位，已如前述，至於原告所患右手指之傷，日後服常
    備兵役時，是否能夠勝任，或影響軍事訓練，核屬另一問題
    ，非本院所能審認。綜上所述，原告上開主張，均不足採。
    從而，被告所為之體位判定處分，核無違誤，訴願機關雖係
    以原告符合體位區分標準第117、130項，附表二常備役乙等
    體位指關節第4點之規定，屬常備役乙等體位，而駁回原告
    之訴願，理由容有未洽，結論並無不同，訴願決定予以維持
    ，亦無不合，原告仍執前詞訴請撤銷，為無理由，應予駁回
    。
四、據上論結，本件原告之訴為無理由，依行政訴訟法第195條
    第1項後段、第98條第3項前段，判決如主文。
中    華    民    國    95    年     4    月   12     日
                第三庭審判長法  官  沈  應  南
                            法  官  許  金  釵
                            法  官  林  秋  華
以上正本證明與原本無異。
如不服本判決，應於判決送達後20日內向本院提出上訴書狀，其
未表明上訴理由者，應於提起上訴後20日內向本院提出上訴理由
書（須依對造人數附具繕本）；如於本判決宣示或公告後送達前
提起上訴者，應於判決送達後20日內補提上訴理由書（須附繕本
）。未表明上訴理由者，逕以裁定駁回。
提起上訴應預繳送達用雙掛號郵票390元（34元及5元郵票各10份
)。
中    華    民    國    95    年     4    月   12     日
                            書記官  黃  靜  華


司法院資訊處製作；財團法人民間司法改革基金會備份。
